【裁判字號】    96,易,4076
【裁判日期】    971028
【裁判案由】    詐欺等
【裁判全文】
臺灣高雄地方法院刑事判決              96年度易字第4076號
公  訴  人  臺灣高雄地方法院檢察署檢察官
被      告  卯○○
                      號
                    （現於台灣高雄女子監獄另案執行中）
            申○○
                      弄4之2.
上列被告因詐欺等案件，經檢察官提起公訴（96年度偵字第2385
5 號、33907 號），本院判決如下：
    主  文
卯○○犯如附表二編號一第一次、編號二、三、五至十五之詐欺
取財罪，均累犯，各處如附表二編號一第一次、編號二、三、五
至十五「宣告刑欄」所示之刑，如附表二編號一第一次、編號二
、三、五、六所處之刑並應減為如「減得之刑欄」所示之刑，扣
案如附表二、六、七、十一至十四所示之物分別依如附表二「應
沒收物欄」所示之方式沒收；又共同犯如附表二編號一第二次之
共同詐欺取財罪，累犯，處如附表二編號一第二次「宣告刑欄」
所示之刑，並減為如「減得之刑欄」所示之刑；應執行有期徒刑
壹年陸月，扣案如附表二、六、七、十一至十四所示之物分別依
如附表二「應沒收物欄」所示之方式沒收。
卯○○被訴如附表一所示、附表二編號四及十六所示部分均無罪
。
申○○共同犯詐欺取財罪，累犯，處有期徒刑肆月，如易科罰金
以新臺幣壹仟元折算壹日，減為有期徒刑貳月，如易科罰金以新
臺幣壹仟元折算壹日。
    事  實
一、卯○○前因詐欺、竊盜案件，經臺灣高雄地方法院分別判處
    有期徒刑4 月、3 月，合併定應執行刑6 月，於民國92年4
    月13日執行完畢；申○○前因違反毒品危害防制條例案件，
    經臺灣高雄地方法院判處有期徒刑4 月、10月，合併定應執
    行刑1 年1 月，於93年12月16日執行完畢。詎均不知悔改，
    於卯○○因地○○○委託代施佳慧募集捐款而交付如附表一
    編號3 「取得之資料欄」所示資料，及卯○○與子○○、未
    ○○、壬○○及癸○○協議代為募款，而取得如附表編號1
    、2 、4 「取得之資料欄」所示之資料後，(一)卯○○即基於
    意圖為自己不法所有之犯意，於如附表二編號1 第1 次、編
    號2 、3 、5 、6 、8 至15所示之時間、地點，以如「施用
    之詐術欄」所示之詐騙方法，使各被害人受騙交付如「詐騙
    金額欄」所示之金額（詐欺之時間、地點、被害人、金額及
    施用之詐術均詳如附表二編號號1 第1 次、編號2 、3 、5
    、6 、8 至15所示）。(二)卯○○另與申○○共同基於意圖為
    自己不法所有之犯意聯絡，於如附表二編號1 第2 次所示之
    時間、地點，以如「施用之詐術欄」所示之分擔詐騙方法，
    使廣源基金慈善會人員丑○○受騙交付如「詐騙金額欄」所
    示之金額（詐欺之時間、地點、被害人、金額及施用之詐術
    詳如附表二編號1 第2 次）。(三)卯○○復基於意圖為自己不
    法所有及行使變造特種文書之犯意，於如附表二編號7 所示
    「詐欺時間欄」當日，先在位於詐欺地點附近之統一超商，
    以換貼照片後影印之方式，變造施佳慧身分證影本，並在「
    鳳林觀音慈善會」持以向庚○○行使，使庚○○受騙交付如
    「詐騙金額欄」所示之金額，致生損害於施佳慧及庚○○（
    詐欺、行使偽造特種文書之時間、地點、被害人、金額及施
    用之詐術均詳如附表二編號7 所示）。嗣經司法警察於96年
    8 月27日持臺灣高雄地方法院檢察署檢察官核發之拘票拘提
    卯○○，經其同意搜索其車牌號碼OK F-168號機車之置物箱
    ，扣得卯○○所有供如附表二編號2 、6 、7 、11至14所示
    犯罪所用之未○○診斷證明書影本、壬○○診斷證明書影本
    、施佳慧清寒證明書正本及影本、陳威宇長庚醫院診斷證明
    書影本各1 紙，及與本案犯罪無關之陳威宇清寒家境貧苦申
    請書、施王寶鳳、陳天順戶籍謄本各1 份、陳韋弘及施佳慧
    身分證影本各1 紙、壬○○及未○○戶籍謄本影本各1 份、
    中華觀音救濟金收據4 紙、癸○○凱旋醫院診斷證明書、永
    興診所診斷證明書、清寒證明書、低收入戶證明書正本各1
    紙、癸○○診斷證明書、身分證、戶籍謄本、戶口名簿、清
    寒證明書、低收入戶證明書影本各1 份、子○○身心障礙手
    冊、全民健保卡、身分證、張正富殘障手冊影本2 紙、子○○診斷證明書、清寒證明書、低收入戶證明書、戶口名簿影
    本各2 紙、高雄縣旗山鎮大山里辦公室印章、高雄市小港區
    鳳鳴里辦公室印章、高雄縣林園鄉港埔村辦公室印章、里長
    黃俊富印章、柯飛虎、蔣素薰、張阿真、林文位印章各1 枚
    。
二、案經高雄市政府警察局移送臺灣高雄地方法院檢察署檢察官
    偵查起訴。
    理  由
一、證據能力之判斷：
    按被告以外之人於審判外之言詞或書面陳述，除法律有規定
    者外，依刑事訴訟法第159 條第1 項之規定，雖不得作為證
    據，但依同法第159 條之5 規定，經當事人於審判程序同意
    作為證據，法院審酌該言詞陳述或書面陳述作成時之情況，
    認為適當者，仍得作為證據，且如當事人、代理人或辯護人
    於法院調查證據時，知有上開不得為證據之情形，而未於言
    詞辯論終結前聲明異議者，視為有前項之同意。而本件關於
    證人子○○、壬○○、施佳慧、施王寶鳳、涂淑惠、地○○○、癸○○於警詢及偵查中之陳述，證人丑○○、酉○○、
    乙○○、古貴蘭、丁○○、巳○○、己○○、庚○○、午○○、戊○○、丙○、寅○○、甲○○、亥○○○、天○○、
    辛○○、辰○○等於警詢中之供述，被告卯○○、申○○2
    人於本院行準備程序時，明確表示對於證據能力不爭執（詳
    本院卷第58頁、第115 頁、第116 頁），且被告2 人亦未於
    本院審理過程中聲明異議，本院審酌上開陳述作成時之情況
    並無異常，且與本案相關之待證事實具有關連性，因認上開
    證據具有證據能力。
二、事實之認定：
  (一)附表二編號1 第1 次、編號2 、3 、5 至15部分：
    訊據被告卯○○對上開詐欺取財、行使變造特種文書之犯罪
    事實均坦承不諱，核與證人即如附表二編號1 第1 次、編號
    2 、3 、5 至15所示之被害人證述情節相符，並有扣案之未
    ○○診斷證明書影本、壬○○診斷證明書影本、施佳慧清寒
    證明書正本及影本、陳威宇長庚醫院診斷證明書影本各1 紙
    附卷可稽（詳如附表二「可佐之證據欄」、「證據出處欄」
    所示），堪信為真實，則被告卯○○確有附表二編號1 第1
    次、編號2 、3 、5 至15所示之犯行，應可認定。
  (二)附表二編號一第2 次部分：
    訊據被告卯○○對上開犯罪事實坦誠不諱，被告申○○則否
    認曾與被告卯○○共同行騙，辯稱與被告卯○○有心結，犯
    罪發生時伊在監獄服刑云云。經查，依證人即被害人廣源基
    金慈善會之服務人員丑○○證稱略以：96年10月間某日，卯
    ○○假冒施佳慧名義，陳稱伊所生新生兒患有先天性重症，
    急需治療，需外界援助，向會長報告後，第1 次捐助6,000
    元，相隔約半月後之某日，卯○○第2 次前往，並偕同自稱
    她媽媽的女子一起前往，該慈善會捐助7,000 元等語（詳高
    市警刑偵九字第096000號卷【下稱警1 卷】第46頁至第48頁
    、本院卷第200 頁至第202 頁），核與被告卯○○以證人身
    分所證稱略以：第2 次在96年10月間某日，伊與申○○一同
    前往，申○○假扮施佳慧之婆婆，申○○向證人丑○○說伊
    孫子生病，醫藥費龐大而缺錢，申○○當時雖僅30餘歲，但
    因施用毒品，比較瘦黑，沒有化妝看起來就比較老，還戴假
    髮，刻意變聲，所以騙過丑○○，事後將募得之金錢予以平
    分花用等語（詳本院卷第第204 頁）大致相符，且因習慣上
    媳婦常將婆婆稱為「媽媽」，是上開詐騙過程中，證人丑○○誤自稱施佳慧婆婆之被告申○○為施佳慧母親，尚屬正常
    ，難認證人丑○○、卯○○所證有何不合，另證人丑○○雖
    在庭上證稱被告申○○非當日假冒施佳慧母親之人，然第2
    次偕同被告申○○共同向證人丑○○行騙時係傍晚時刻，業
    據被告卯○○以證人身分證稱在卷（詳本院卷第204 頁），
    而10月分之傍晚天色本較昏暗，且被告卯○○既係第2 次前
    去募款，一般經驗上，證人丑○○之心防已較為鬆散，對於
    假冒之施佳慧婆婆，衡情當較失警覺，況被告申○○當時曾
    配戴假髮，並刻意假扮較為蒼老之聲音應對，亦經被告卯○○證稱如上，依上開諸情及證人丑○○作證時已歷時將近1
    年，且最終被騙之各情綜合判斷，堪認證人丑○○被騙時並
    未發覺自稱施佳慧婆婆者係由年紀較輕之被告申○○假扮，
    而被告卯○○就本案多次詐騙均未與他人共同實施，僅本次
    與被告申○○共同詐騙，對詐騙之情自係印象深刻，所證當
    堪信為真實，至被告申○○就所辯與被告卯○○有心結，並
    未提出證據供調查以證實，且本件詐騙之96年10月間，被告
    申○○並未在監執行，業經查核臺灣高等法院被告前案紀錄
    表屬實，有該紀錄表附卷可稽（詳本院卷第19頁至第28頁）
    ，則被告申○○所辯自無可採，從而本件犯罪事實應如附表
    二編號1 第2 次所示，係由被告卯○○與被告申○○共同實
    施詐騙，上開事實應可認定。
三、論罪科刑：
  (一)核被告卯○○如附表二編號1 至3 、5 至15所示之所為，係
    犯刑法第339 條第1 項之詐欺取財罪，另附表二編號7 所示
    之所為，另犯刑法第216 條、第212 條之行使變造特種文書
    罪，行為後新修正戶籍法第75條第1 項之規定，對被告卯○○較為不利，仍應適用刑法之規定。被告申○○如附表二編
    號1 第2 次之所為，係犯刑法第339 條第1 項之詐欺取財罪
    。被告卯○○、申○○就附表二編號1 第2 次之詐欺犯行，
    有犯意聯絡及行為分擔，應成立共同正犯。被告卯○○如附
    表二編號7 所示，將其照片貼在施佳慧身分證影本上，影印
    變造施佳慧身分證影本之行為係變造特種文書，而其變造後
    持以行使，變造之低度行為為行使之高度行為所吸收，不另
    論罪。被告卯○○如附表二編號7 所示行使變造特種文書及
    詐欺取財犯行間，係一行為觸犯數罪名，應依想像競合犯之
    規定，從一重之詐欺取財罪處斷。被告卯○○如附表二編號
    3 、5 所示，分別利用不知情之「南光寺」信徒及被害人丁○○，輾轉告知戌○○、己○○而遂行詐騙之行為，屬間接
    正犯。被告如附表二編號3 、5 所示之犯行，係以一行為而
    同時詐騙2 人，屬同種想像競合犯，均從一重之詐欺取財罪
    處斷。被告卯○○多次詐欺取財行為間，及詐欺取財行為與
    行使偽造私文書行為間，犯意各別，行為互異，應予分論併
    罰。被告卯○○、申○○如事實欄所述，前受有期徒刑之執
    行完畢，5 年以內故意再犯有期徒刑以上之罪，為累犯，應
    依刑法第47條第1 項規定，加重本刑至二分之一。爰審酌被
    告卯○○行使偽造私文書、行使變造特種文書之行為，足以
    生損害於被害人壬○○、施佳慧，被告卯○○、申○○正值
    青壯年，不思努力工作營生，選擇以詐騙方式獲取不法所得
    ，實無可取，被告2 人前均有犯罪紀錄，有臺灣高等法院被
    告前案紀錄表各2 份附卷可按（詳本院卷第10頁至第15頁、
    第19頁至第28頁），被告卯○○坦承犯行，態度尚佳，被告
    申○○否認犯行，犯後態度不佳等一切情狀，分別量處如主
    文所示之刑，並就被告申○○諭知易科罰金之折算標準，以
    示儆懲。
  (二)本件被告卯○○如附表二編號1 至3 所示之犯罪，及被告申
    ○○如附表二編號1 第2 次之犯罪，時間均在96年4 月24日
    以前，且不符中華民國九十六年罪犯減刑條例第3 條所規定
    不予減刑之情形，應依同條例第7 條規定，減輕其刑，並於
    判決主文同時諭知其宣告刑及減得之刑。被告卯○○如附表
    二編號5 、6 所示之犯罪，犯罪時間無法確定在96年4 月24
    日之前或之後，依罪疑惟輕之原則，仍應減輕其刑，並於判
    決主文同時諭知其宣告刑及減得之刑。
  (三)扣案之未○○診斷證明書影本、壬○○診斷證明書影本、施
    佳慧清寒證明書正本及影本、陳威宇長庚醫院診斷證明書影
    本各1 紙為被告卯○○所有，供如附表二編號2 、6 、7 、
    11至14所示犯罪所用，依刑法第38條第1 項第2 款規定，予
    以沒收。
四、無罪部分：
    公訴意旨另略以：被告卯○○於附表一所示時間、地點，以
    自稱可代為申請補助，或自稱慈善單位成員之詐術，向被害
    人詐騙如「取得之資料欄」所示之資料，並於如附表二編號
    4 、16所示時間、地點，以「施用詐術欄」所示之詐騙方法
    向被害人詐騙，因認被告卯○○涉犯刑法第339 條第1 項詐
    欺取財罪，如附表編號4 之行為另犯行法第216 條、第210
    條之行使偽造私文書罪等語，而訊據被告卯○○堅決否認有
    上開詐騙犯行，另伊雖於附表二編號4 所示時間、地點，自
    稱為患有憂鬱症之壬○○，以配偶未○○左眼失明，2 人均
    為殘障人士，無法謀生，家庭陷入困境為由，向隸屬於尚海
    公司之慈善基金會募得2 萬元，並以印文為「壬○○」之印
    章，蓋用領款單交付服務人員，然並無行使偽造私文書之情
    形，辯稱(1)因要為被害人子○○、壬○○、未○○、癸○○
    申請補助，由上開人等交付相關清寒、診斷、身分資料，且
    附表一編號3 施佳慧之資料係地○○○主動交予伊，要伊代
    為申請補助，伊確有為上開人等申請補助，並未施詐術予以
    詐騙；(2)因尚海公司位於壬○○、未○○住家附近，該2 人
    不願被熟人知悉接受補助之情，因而由未○○交付壬○○之
    印章，由伊代為領款，領款後已將印章交還，並將募得之款
    項交付壬○○、未○○夫婦，壬○○、未○○可能將所交付
    之2 萬元，用以抵償伊前所欠之債務因認伊未交付該款項，
    又伊前曾指證未○○強盜及販毒，未○○、壬○○懷恨在心
    ，因而否認收受該2萬 元；(3)附表二編號16「煮雲慈善會」
    部分，伊僅是請該慈善會派人到施佳慧家作訪視，並直接予
    以補助，亦未施詐術予以詐騙等語。而公訴意旨認被告涉有
    上開詐欺與行使偽造私文書犯行，無非係以證人即被害人子
    ○○、壬○○、地○○○、癸○○之證述，及證人涂淑惠、
    施佳慧、施王寶鳳、天○○、古貴蘭之證述，及領款單等為
    主要依據，經查：
  (一)按詐欺取財罪之成立，主觀上需行為人有意圖為自己或第三
    人不法所有之意圖，客觀上需行為人有施用詐術使人將本人
    或第三人之物交付之行為，此觀刑法第339 條之規定自明。
    又犯罪事實應依證據認定之，無證據不得認定其犯罪事實；
    不能證明被告犯罪者，應諭知無罪之判決，刑事訴訟法第
    154 條第2 項、第301 條第1 項分別定有明文；另所謂認定
    犯罪事實之證據，無論其為直接或間接證據，均須達於通常
    一般人均不致有所懷疑，而得確信其為真實之程度，始得據
    為有罪之認定，若其關於被告是否犯罪之證明未能達此程度
    ，而有合理性懷疑之存在，致使無法形成有罪之確信，根據
    「罪證有疑、利於被告」之證據法則，即不得遽為不利被告
    之認定，此亦有最高法院29年上字第3105號、40年台上字第
    86號、76年台上字第4986號判例意旨可資參照。從而對行為
    人不法所有意圖、施用詐術使人交付財物之證明，如尚不能
    使一般人達於可確信為真實而不致有合理懷疑之程度，自不
    得認行為人有詐欺取財之犯行，而應為被告無罪之判決。
  (二)依證人即被害人子○○證稱略以：卯○○說可以幫伊申請低
    收入戶補助，因而交付清寒證明、診斷證明書、殘障手冊、
    身分證等語（詳警2 卷第100 頁、偵1 卷第165 頁）；證人
    即被害人壬○○證稱略以：因為伊及先生未○○是低收入戶
    ，卯○○主動索取貧困、重症之資料後，為伊等申請補助等
    語（詳警2 卷第91頁）；證人即被害人地○○○證稱略以：
    伊有拿施佳慧之資料給卯○○，請卯○○幫忙募款等語（詳
    警1 卷第26頁、本院卷第198 頁）；證人涂淑惠證稱略以：
    因銀行業務往來之關係，由客戶施王寶鳳得知其女施佳慧之
    子陳威宇患有重病，因此將相關之資料拿予伊母親地○○○
    幫忙申請救助金等語（詳警1 卷第19頁至第21頁）；證人即
    被害人癸○○證稱略以：因卯○○說可幫我申請慈善機構之
    補助款，所以交付低收入證明、里長證明、凱旋醫院診斷書
    、身分證影本、印章、永興診所診斷書予卯○○等語（詳警
    2 卷第95頁至第97頁、本院卷第207 頁），固可證明被害人
    交付如附表一所示相關清寒、診斷、身分等資料予被告卯○○。另依證人即「煮雲慈善會」總幹事天○○證稱略以：有
    接到自稱施佳慧者打電話，說伊子陳威宇有罕見疾病，請求
    捐助補助等語（詳警2 卷第117 頁、本院卷第251 頁），參
    酌被告卯○○亦自承曾以施佳慧名義申請補助，則固可證明
    被告卯○○曾以施佳慧名義，向「煮雲慈善會」申請如附表
    二編號16所示之補助。但上開證述尚難證明被告卯○○請被
    害人交付如附表一所示資料時，及以施佳慧名義申請如附表
    編號16所示之補助時，主觀上有不法所有意圖，或有施用詐
    術之詐騙行為。又依證人即尚海公司會計古貴蘭證稱略以：
    96年2 月14日下午3 時許，卯○○假冒壬○○名義，至尚海
    公司陳稱伊患有憂鬱症，伊先生未○○左眼失明，夫妻都是
    殘障人士，無法謀生，請我們基金會幫助他們家庭，經我們
    慈善會核准後，卯○○拿印文為「壬○○」之印章蓋用領款
    單，向我們領取2 萬元，隔天並寫感謝文給慈善會等語（詳
    高市警刑偵九字第0960069430號卷【下稱警2 卷】第110 頁
    至第112 頁筆錄），證人未○○證稱略以：96年3 月29日有
    1 位尚海公司會計古小姐向我們聯絡，說他們的慈善會有補
    助我們2 萬元等語（詳警2 卷第110 頁至第112 頁），核與
    被告卯○○上開曾為如附表二編號4 所示補助申請之所承大
    致相符，堪信為真實，此外復有蓋有「壬○○」印文之2萬
    元領款單1 份附卷可按（詳警2 卷第234 頁），則被告卯○○確於附表二編號4 所示時間、地點，以壬○○名義，向隸
    屬於尚海公司之慈善基金會募得2 萬元，並以印文為「壬○○」之印章，蓋用領款單交付服務人員，固可認定，然上開
    事證仍無法證明被告卯○○主觀上有不法所有意圖，或有施
    用詐術之詐騙行為。
  (三)依證人子○○另證稱略以：卯○○約有幫我申請補助4 、5
    次，有收到5,000 元、10,000元、5,000 元各1 筆，另有2
    家前來慰問，但沒有收到錢等語（詳警2 卷第100 頁至第
    101 頁）；證人地○○○另證稱略以：因為慈善會本有互相
    協助處理急難救助之習慣，因卯○○將未○○申請補助案拿
    給伊處理，伊以為卯○○亦屬慈善會人員，因而主動將施佳
    慧之資料拿給卯○○，請卯○○幫施佳慧申請補助等語（詳
    警1 卷第26頁至第27頁、本院卷第198 頁）；證人癸○○證
    稱略以：卯○○有幫伊申請五甲龍成宮9,000 元、前鎮鎮南
    宮3,000 元、不知名之慈善佛堂16,000元等語（詳警2 卷第
    96頁、本院卷第206 頁至第208 頁），且如上所述，被告卯
    ○○為證人壬○○、未○○等申請之補助款至少有358,000
    元，則被告卯○○既已為證人子○○、壬○○及未○○、癸○○等人申請相當之補助，則自難認被告卯○○與其等為代
    為申請補助之協議時，主觀上必存有不法所有意圖，或客觀
    上必施用詐術行騙，且施佳慧相關之資料既係地○○○主動
    交與被告卯○○，請被告卯○○為施佳慧申請補助，且如後
    所述，被告卯○○亦有為施佳慧申請之情形，則同難認被告
    卯○○接受相關資料時，主觀上必存有不法所有意圖，或客
    觀上必施用詐術行騙，從而應認對被告卯○○不法所有意圖
    、施用詐術使人交付財物之證明，尚未達使一般人信為真實
    而無合理懷疑之程度，被訴涉犯如附表一詐欺犯行部分，自
    應為被告卯○○無罪之判決。
  (四)證人壬○○雖證稱略以：伊沒有同意卯○○刻印章，委託卯
    ○○申請補助僅至95年10月為止（詳本院卷第196 頁），且
    證人未○○亦證稱委託卯○○辦理補助之時間約為95年9 月
    中旬至10月中旬等語（詳本院卷第192 頁至第19 4頁），然
    (1)依證人壬○○所提出被告卯○○代為申請之補助款共57筆
    ，補助款信封上除金額之記載外，雖多數附記接受補助之月
    、日，且有記載者均係記載9 月或10月，惟有8 件補助款信
    封並無補助月日之記載，有該信封附卷可稽（詳警2 卷第18
    3 頁至第212 頁），顯見被告卯○○為證人未○○、壬○○
    申請補助之時間，雖多集中於95年9 月、10月，但於95年9
    月、10月之後，被告卯○○仍可能曾為證人未○○、壬○○
    等申請補助。(2)依上開補助款信封所附記之補助金額，合計
    為358,000 元，被告卯○○既已為證人未○○、壬○○夫婦
    申請得款358,000 元，衡情應已得證人夫婦之信任，如有向
    其等索取壬○○印章領款之必要，依當時之情形，證人夫婦
    應無不同意之可能，則動機上被告卯○○似無另偽刻壬○○
    印章之必要。(3)證人未○○於本院審理時證稱略以：不記得
    有沒有拿壬○○之印章給卯○○等語（詳本院卷第191 頁）
    ，顯見證人未○○非無依被告卯○○所辯，交付壬○○印章
    予被告卯○○領取補助款之可能。(4)依證人未○○上開所證
    ，證人即尚海公司會計古貴蘭係於補助後約1 個半月，主動
    與伊聯絡，證人古貴蘭既可輕易與證人未○○、壬○○聯絡
    ，足見被告卯○○申請補助時所記載之申請人聯絡方法並無
    不實，與詐騙集團害怕偵察機關追查，通常以不實資料行騙
    之情形自屬有間。綜上所述，被告卯○○雖於如附表二編號
    4 所示時間、地點，以壬○○名義，向隸屬於尚海公司之慈
    善基金會募得2 萬元，並以印文為「壬○○」之印章，蓋用
    領款單交付服務人員，但由上開事證應認被告卯○○非無可
    能係代證人未○○、壬○○夫婦提出申請，並向證人林天文
    索取印章以領款，並因事後證人林天文、壬○○夫婦印象已
    較模糊，而無法為正確有效之證述，從而應認本件對被告卯
    ○○涉犯如附表二編號4 所示之詐欺取財、行使偽造私文書
    罪嫌，尚不能使一般人達於可確信為真實而無合理懷疑之程
    度，依上所述，自應為被告無罪之判決。
  (五)依證人天○○另證稱略以：自稱施佳慧者僅係打電話要求補
    助，並留下施佳慧住處電話及住址，因派員至施佳慧家作訪
    視時，施佳慧家人表示未對「煮雲慈善會」尋求補助，因而
    未予補助等語（詳警2 卷第117 頁、本院卷第251 頁），「
    煮雲慈善會」所派人員既可到達施佳慧家訪視，顯見被告卯
    ○○所留資料確為施佳慧家之住址及電話，而「煮雲慈善會
    」既需派員審核後始決定是否補助，且本次補助因施佳慧家
    人表示未申請補助後，即不了了之，被告卯○○並未進一步
    要求直接收取補助款，則被告卯○○所辯請「煮雲慈善會」
    派人到施佳慧家作訪視，並直接予以補助，即難認有何不合
    ，從而被訴如附表二編號16所示詐騙「煮雲慈善會」部分，
    亦應認對不法所有意圖、施用詐術使人交付財物之證明，尚
    未達使一般人信為真實而無合理懷疑之程度，同應為被告卯
    ○○無罪之判決。
據上論斷，應依刑事訴訟法第299 條第1 項前段、第301 條第1
項，刑法第28條、第216 條、第212 條、第339 條第1 項、第55
條、第51條第5 款、第47條第1 項、第41條第1 項前段、第38條
第1 項第2 款，刑法施行法第1 條之1 ，中華民國九十六年罪犯
減刑條例第2 條第1 項第3 款、第7 條，判決如主文。
本案經檢察官游淑玟到庭執行職務。
中    華    民    國    97    年    10    月    28    日
                刑事第八庭審判長法  官  李璧君
                                法  官  曾鈴
                                法  官  鄭峻明
以上正本證明與原本無異。
如不服本判決應於收受本判決後10日內向本院提出上訴書狀，並
應敘述具體理由，如未敘述上訴理由者，應於上訴期間屆滿後20
日內補提理由書狀於本院（均須按他造當事人之人數附繕本）「
切勿逕送上級法院」。
                                書記官  顏宗貝
中    華    民    國    97    年    10    月    28    日
附表一
  ┌─┬─┬────────┬──────┬──────────┐
  │編│被│取得資料時間    │取得之資料  │是否將款項交予被害人│
  │號│害├────────┤            │（抽成否）          │
  │  │人│取得資料地點    │            │                    │
  ├─┼─┼────────┼──────┼──────────┤
  │1 │張│95年間8月間或之 │凱旋醫院診斷│是。                │
  │  │淑│前某日          │證明、鎮東里│子○○曾收到捐助單位│
  │  │英├────────┤貧寒低收入戶│親自送來之50 00 元、│
  │  │  │高雄縣梓官鄉赤崁│證明書      │1萬 元、5000元不等金│
  │  │  │南路47號        │            │額之捐助金；卯○○未│
  │  │  │                │            │抽成。然卯○○供稱：│
  │  │  │                │            │興隆慈善會1 萬元、阿│
  │  │  │                │            │蓮薦善堂慈善救濟會1 │
  │  │  │                │            │萬4000元由子○○領走│
  │  │  │                │            │我只抽取佣金3000元、│
  │  │  │                │            │僅抽1 成。          │
  ├─┼─┼────────┼──────┼──────────┤
  │2 │蔡│95年9月10日12時 │未○○及林鈺│是。                │
  │  │天│許              │珠之身分證影│領取過如警卷所附帳冊│
  │  │文├────────┤本、戶口名簿│記載之數10萬元補助款│
  │  │、│高雄市前鎮區鎮東│、戶籍謄本、│，均係捐贈單位將補助│
  │  │林│一街395巷19號2樓│診斷證明書、│款寄至家中，卯○○再│
  │  │鈺│之4             │里長清寒證明│來收3 成佣金。然黃珍│
  │  │珠│                │書影本、殘障│辯稱僅收取1成 佣金。│
  │  │  │                │手冊        │                    │
  ├─┼─┼────────┼──────┼──────────┤
  │3 │涂│95年10月中旬    │陳威宇之罕見│否                  │
  │  │黃├────────┤疾病診斷書影│                    │
  │  │秀│高雄市苓雅區興中│本、戶口名簿│                    │
  │  │枝│二路7巷9號      │影本、施佳慧│                    │
  │  │  │                │及其配偶陳韋│                    │
  │  │  │                │弘之身分證影│                    │
  │  │  │                │本、施佳慧之│                    │
  │  │  │                │高雄市小港區│                    │
  │  │  │                │濟南里清寒證│                    │
  │  │  │                │明書        │                    │
  ├─┼─┼────────┼──────┼──────────┤
  │4 │施│96年年初某日    │高雄市前鎮區│否。                │
  │  │鐘├────────┤低收入戶證明│96年7 月至8 月，以施│
  │  │雄│高雄市前鎮區鎮東│書、永興診所│鐘雄名義申請之五甲龍│
  │  │  │街71巷8號       │診斷證明書、│成宮9000元、前鎮鎮南│
  │  │  │                │印章、國民身│宮3000元、不知名之佛│
  │  │  │                │分證及卯○○│堂1萬6000 元均遭黃月│
  │  │  │                │另代向凱旋醫│珍取走。然被告辯稱僅│
  │  │  │                │院申請之診斷│收取佣金3000元或僅收│
  │  │  │                │證明書      │取1 成佣金          │
  └─┴─┴────────┴──────┴──────────┘
  附表二：
  ┌─┬──┬────────┬───┬───────────────┬───────┬────────┬───────┬─────┐
  │編│被害│詐欺時間        │詐騙金│                              │              │                │              │          │
  │號│人  ├────────┤額（新│  施用之詐術                  │可佐之證據    │證據出處        │宣告刑及減得之│應沒收之物│
  │  │    │詐欺地點        │臺幣）│                              │              │                │刑            │          │
  ├─┼──┼────────┼───┼───────────────┼───────┼────────┼───────┼─────┤
  │ 1│廣源│95年10月間相距約│第1次 │假冒施佳慧名義，謊稱伊所生新生│被害人丑○○警│警1 卷第46頁至第│卯○○犯詐欺取│          │
  │  │基金│1 星期之某2 日  │：6000│子患有先天性重症，急需治療，需│詢及本院審理時│48頁、警2 卷第  │財罪，處有期徒│          │
  │  │慈善├────────┤元    │外界援助                      │之證述及指認相│247 頁、本院卷第│刑月，減為有│          │
  │  │會  │高雄市三民區鼎山│      │                              │片            │200 頁至第202 頁│期徒刑壹月又壹│          │
  │  │    │街188巷3號「廣緣│      │                              │              │                │拾伍日        │          │
  │  │    │基金會」        │      │                              │              │                │              │          │
  │  │    │                ├───┼───────────────┼───────┼────────┼───────┼─────┤
  │  │    │                │第2次 │卯○○假冒施佳慧名義，偕同自稱│被害人丑○○警│警1 卷第46頁至第│卯○○共同犯詐│          │
  │  │    │                │：7000│施佳慧婆婆之申○○，共同謊稱黃│詢及本院審理時│48頁、警2 卷第  │欺取財罪，處有│          │
  │  │    │                │元    │月珍之新生子患有先天性重症，急│之證述及指認相│247 頁、本院卷第│期徒刑月，減│          │
  │  │    │                │      │需治療，需外界援助            │片            │200 頁至第202 頁│為有期徒刑壹月│          │
  │  │    │                │      │                              │              │                │又壹拾伍日蔡青│          │
  │  │    │                │      │                              │              │                │吟共同犯詐欺取│          │
  │  │    │                │      │                              │              │                │財罪，處有期徒│          │
  │  │    │                │      │                              │              │                │刑肆月，如易科│          │
  │  │    │                │      │                              │              │                │罰金以新臺幣壹│          │
  │  │    │                │      │                              │              │                │仟元折算壹日，│          │
  │  │    │                │      │                              │              │                │減為有期徒刑貳│          │
  │  │    │                │      │                              │              │                │月，如易科罰金│          │
  │  │    │                │      │                              │              │                │以新臺幣壹仟元│          │
  │  │    │                │      │                              │              │                │折算壹日      │          │
  ├─┼──┼────────┼───┼───────────────┼───────┼────────┼───────┼─────┤
  │ 2│蔡美│95年11月20日晚上│2500元│提出未○○之醫院診斷證明書影本│被害人酉○○警│警2 卷第120 頁、│卯○○犯詐欺取│扣案之蔡天│
  │  │津  │8 時許          │      │，自稱為未○○之妻子，因未○○│詢之證述、扣案│警1 卷第110 頁、│財罪，處有期徒│文診斷證明│
  │  │    ├────────┤      │左眼失明，而伊本身患有憂鬱症，│之未○○診斷證│第111 頁        │刑月，減為有│書、壬○○│
  │  │    │高雄市前鎮區鎮東│      │2 人皆無法謀生，向被害人借款  │明書、壬○○診│                │期徒刑壹月又壹│診斷證明書│
  │  │    │一街395巷9號4樓 │      │                              │斷證明書影本各│                │拾伍日        │影本各1 紙│
  │  │    │之2             │      │                              │1 份          │                │              │沒收      │
  ├─┼──┼────────┼───┼───────────────┼───────┼────────┼───────┼─────┤
  │ 3│王美│95年12月間某日  │乙○○│謊稱伊小孩有重大疾病，並提出不│被害人乙○○警│警1 卷第33頁至第│卯○○犯詐欺取│          │
  │  │麗、├────────┤1000元│詳之證明文件，以為佐證，向被害│詢及本院審理中│34頁、本院卷第  │財罪，處有期徒│          │
  │  │蕭壽│屏東縣新園鄉仙鯉│、蕭壽│人乙○○及其他信徒請求援助，並│之證述及指認相│248 頁至第249 頁│刑月，減為有│          │
  │  │星即│路5號「南光寺」 │星2000│經信徒輾轉告知戌○○，由乙○○│片            │                │期徒刑壹月又壹│          │
  │  │達慧│                │元    │及信徒代戌○○予以援助        │              │                │拾伍日        │          │
  │  │師父│                │      │                              │              │                │              │          │
  ├─┼──┼────────┼───┼───────────────┼───────┼────────┼───────┼─────┤
  │ 4│隸屬│96年2月14日15時 │2萬元 │假冒壬○○名義，自稱患有憂鬱症│尚海公司會計古│警2 卷第110 頁至│無罪          │          │
  │  │於尚│許              │      │，伊配偶未○○左眼失明，夫妻皆│貴蘭警詢之證述│第112 頁、第234 │              │          │
  │  │海公├────────┤      │為殘障人士，無法謀生，家庭陷入│、請款單      │頁              │              │          │
  │  │司之│高雄市前鎮區興漁│      │困境，並提出未○○之診斷證明書│              │                │              │          │
  │  │慈善│四路2 號「尚海公│      │影本、里長出具之清寒證明書影本│              │                │              │          │
  │  │基金│司」            │      │請求援助，並偽造壬○○之印章，│              │                │              │          │
  │  │會  │                │      │蓋用領款單行使以詐騙          │              │                │              │          │
  ├─┼──┼────────┼───┼───────────────┼───────┼────────┼───────┼─────┤
  │ 5│吳陳│96年4月間某日   │各1000│向丁○○謊稱兒子得重病，需要金│丁○○警詢及本│警1 卷第72頁至第│卯○○犯詐欺取│          │
  │  │鵠、├────────┤元    │錢醫治，由丁○○以電話聯繫其妹│院審理中之證述│74頁、本院卷第  │財罪，處有期徒│          │
  │  │李陳│高雄市小港區鳳林│      │己○○，輾轉告知該所詐之情，由│及指認相片    │250 頁至第251 頁│刑月，減為有│          │
  │  │美  │路2巷11號之3    │      │丁○○本身及代己○○墊款予以援│              │                │期徒刑壹月又壹│          │
  │  │    │                │      │助                            │              │                │拾伍日        │          │
  ├─┼──┼────────┼───┼───────────────┼───────┼────────┼───────┼─────┤
  │ 6│黃真│96年4月下旬某日 │1000元│假冒施佳慧名義，謊稱家中有重症│巳○○警詢中之│警1 卷第63頁至第│卯○○犯詐欺取│扣案之陳威│
  │  │意  │中午某時許      │      │疾病兒童待醫，並提出不詳之診斷│證述及指認相片│66頁、第115 頁、│財罪，處有期徒│宇長庚醫院│
  │  │    ├────────┤      │證明書影本、里長證明書影本，請│、扣案之陳威宇│第116頁         │刑月，減為有│診斷證明書│
  │  │    │高雄市小港區中心│      │求予以援助                    │長庚醫院診斷證│                │期徒刑壹月又壹│一紙、施佳│
  │  │    │路105號         │      │                              │明書1 紙、施佳│                │拾伍日        │慧清寒證明│
  │  │    │                │      │                              │慧清寒證明書影│                │              │書影本、正│
  │  │    │                │      │                              │本、正本各1 紙│                │              │本各一紙均│
  │  │    │                │      │                              │              │                │              │沒收      │
  ├─┼──┼────────┼───┼───────────────┼───────┼────────┼───────┼─────┤
  │ 7│林秀│96年4月30日許   │2700元│假冒施佳慧名義，謊稱伊兒子罹患│庚○○警詢中之│警1 卷第59頁至第│卯○○犯詐欺取│扣案之陳威│
  │  │嬌  ├────────┤      │罕見臍帶血疾病，需骨髓移植及注│證述及指認相片│62頁、第115 頁、│財罪，處有期徒│宇長庚醫院│
  │  │    │高雄市小港區鳳西│      │射高價位針劑，提出不詳診斷證明│、扣案之陳威宇│第116頁         │刑月        │診斷證明書│
  │  │    │街13巷2號「鳳林 │      │書影本、清寒證明書影本、及經變│長庚醫院診斷證│                │              │一紙、施佳│
  │  │    │觀音慈善會」    │      │造為其相片之施佳慧身分證影本以│明書1 紙、施佳│                │              │慧清寒證明│
  │  │    │                │      │為佐證，請求予以援助          │慧清寒證明書影│                │              │書影本、正│
  │  │    │                │      │                              │本、正本各1 紙│                │              │本各一紙均│
  │  │    │                │      │                              │              │                │              │沒收      │
  │  │    │                │      │                              │              │                │              │          │
  ├─┼──┼────────┼───┼───────────────┼───────┼────────┼───────┼─────┤
  │ 8│黃錦│96年4月30日許   │1200元│提出不詳之證明文件，謊稱家庭困│午○○警詢中之│警1 卷第49頁至第│卯○○犯詐欺取│          │
  │  │花  ├────────┤      │難需要幫忙，請求予以援助      │證述及指認相片│52頁            │財罪，處有期徒│          │
  │  │    │高雄市小港區鳳北│      │                              │              │                │刑月        │          │
  │  │    │路329號「鳳林觀 │      │                              │              │                │              │          │
  │  │    │音寺」          │      │                              │              │                │              │          │
  ├─┼──┼────────┼───┼───────────────┼───────┼────────┼───────┼─────┤
  │ 9│李素│96年5 月30日下午│5000元│假冒施佳慧名義，謊稱伊兒子罹患│戊○○警詢中之│警1 卷第29頁至第│卯○○犯詐欺取│          │
  │  │真  │4 時許          │      │癌重症，需長期治療，請求捐款援│證述及指認相片│32頁            │財罪，處有期徒│          │
  │  │    ├────────┤      │助                            │              │                │刑月        │          │
  │  │    │屏東縣新園鄉瓦瑤│      │                              │              │                │              │          │
  │  │    │村瓦瑤路段「新園│      │                              │              │                │              │          │
  │  │    │回收站」        │      │                              │              │                │              │          │
  ├─┼──┼────────┼───┼───────────────┼───────┼────────┼───────┼─────┤
  │10│丙○│96年5 月下旬某日│1000元│提出不詳之證明文件，謊稱家中2 │丙○警詢中之證│警1 卷第37頁至第│卯○○犯詐欺取│          │
  │  │    │上午11時許      │      │小孩都在生病，均在打針吃藥，打│述及指認相片  │40頁            │財罪，處有期徒│          │
  │  │    ├────────┤      │1 針即需28,000元，家境清寒，請│              │                │刑月        │          │
  │  │    │屏東縣新園鄉瓦瑤│      │求予以援助                    │              │                │              │          │
  │  │    │村瓦瑤路段「新園│      │                              │              │                │              │          │
  │  │    │回收站」        │      │                              │              │                │              │          │
  ├─┼──┼────────┼───┼───────────────┼───────┼────────┼───────┼─────┤
  │11│陳錦│96年6月21日上午 │1000元│假冒施佳慧名義，謊稱是重症疾難│寅○○警詢中之│警1 卷第41頁至第│卯○○犯詐欺取│扣案之施佳│
  │  │雀  │11時許          │      │家庭，並提出清寒證明書影本以為│證述、清寒證明│45頁、第115頁   │財罪，處有期徒│慧清寒證明│
  │  │    ├────────┤      │佐證，請求予以援助            │書影本及指認相│                │刑月        │書影本、正│
  │  │    │屏東縣新園鄉瓦瑤│      │                              │片            │                │              │本各1 紙均│
  │  │    │村瓦瑤路段「新園│      │                              │              │                │              │沒收      │
  │  │    │回收站」        │      │                              │              │                │              │          │
  ├─┼──┼────────┼───┼───────────────┼───────┼────────┼───────┼─────┤
  │12│王秋│96年7月15日17時 │3800元│謊稱伊兒子陳威宇因威斯卡特病症│甲○○警詢中之│警1 卷第79頁至第│卯○○犯詐欺取│扣案之陳威│
  │  │琴  │許、96年7月19日 │、8200│在林口長庚就醫，並提出相關就醫│證述及指認相片│82頁、第115頁   │財罪，處有期徒│宇長庚醫院│
  │  │    ├────────┤元    │資料，請求予以援助            │、陳威宇長庚醫│                │刑月        │診斷證明書│
  │  │    │高雄市苓雅區苓雅│      │                              │院診斷證明書影│                │              │影本一紙沒│
  │  │    │一路274號       │      │                              │本1 紙        │                │              │收        │
  ├─┼──┼────────┼───┼───────────────┼───────┼────────┼───────┼─────┤
  │13│謝郭│96年7月19日上午8│3000元│謊稱伊兒子患重病急需金錢就醫，│亥○○○警詢中│警1 卷第75頁至第│卯○○犯詐欺取│扣案之陳威│
  │  │阿女│時許            │      │並提出陳威宇因威斯卡特病症在長│之證述及指認相│78頁、第115頁   │財罪，處有期徒│宇長庚醫院│
  │  │    ├────────┤      │庚醫院就醫之資料以為佐證，請求│片、陳威宇長庚│                │刑月        │診斷證明書│
  │  │    │高雄市苓雅區林森│      │予以援助                      │醫院診斷證明書│                │              │一紙沒收  │
  │  │    │二路150巷24號「 │      │                              │1紙           │                │              │          │
  │  │    │普恩慈善會」    │      │                              │              │                │              │          │
  ├─┼──┼────────┼───┼───────────────┼───────┼────────┼───────┼─────┤
  │14│林富│96年8月初某日上 │3000元│謊稱伊兒子患重病急需金錢就醫，│辛○○警詢中之│警2 卷第160 頁至│卯○○犯詐欺取│扣案之陳威│
  │  │美  │午11時許        │      │並提出不詳之清寒證明及診斷書以│證述及指認相片│第163 頁、警1 卷│財罪，處有期徒│宇長庚醫院│
  │  │    ├────────┤      │為佐證，請求予以援助          │、陳威宇長庚醫│第115頁         │刑月        │診斷證明書│
  │  │    │高雄市三民區重慶│      │                              │院診斷證明書1 │                │              │一紙沒收  │
  │  │    │街129巷6號      │      │                              │紙            │                │              │          │
  ├─┼──┼────────┼───┼───────────────┼───────┼────────┼───────┼─────┤
  │15│黃金│96年5 、6 月間（│5000元│謊稱兒子罹患罕見疾病，需要金錢│辰○○警詢中之│警2 卷第179 頁至│卯○○犯詐欺取│          │
  │  │華  │起訴書誤載為9 月│      │醫治，請求予以援助            │證述          │第181 頁        │財罪，處有期徒│          │
  │  │    │初某日）        │      │                              │              │                │刑月        │          │
  │  │    ├────────┤      │                              │              │                │              │          │
  │  │    │高雄市小港區孔鳳│      │                              │              │                │              │          │
  │  │    │路417號         │      │                              │              │                │              │          │
  ├─┼──┼────────┼───┼───────────────┼───────┼────────┼───────┼─────┤
  │  │簡秀│96年8月間某日   │無（查│假冒施佳慧名義，以電話聯繫，謊│天○○之證述  │警2 卷第117 頁、│無罪          │          │
  │16│娟  ├────────┤證後發│稱小還有特殊疾病，尋求補助    │              │本院卷第251頁   │              │          │
  │  │    │高雄縣大樹鄉井腳│覺有異│                              │              │                │              │          │
  │  │    │路111-15號「煮雲│）    │                              │              │                │              │          │
  │  │    │慈善會」        │      │                              │              │                │              │          │
  └─┴──┴────────┴───┴───────────────┴───────┴────────┴───────┴─────┘


司法院資訊處製作；財團法人民間司法改革基金會備份。
